臺灣屏東地方法院刑事判決　　　　　　　　　　　　九十一年度易字第一五三號
　　公　訴　人　臺灣屏東地方法院檢察署檢察官
　　被　　　告　甲○○
　　　　　　　　乙○○
右列被告因違反菸酒管理法案件，經檢察官聲請以簡易判決處刑（九十一年度偵字第
二一七一號、第三六三九號），因本院潮州簡易庭認為不宜以簡易判決處刑，移由本
院刑事庭依通常程序審理（九十一年度潮簡字第二八九號），本院判決如左：
    主  文
甲○○共同連續輸入私菸，累犯，處有期徒刑陸月，如易科罰金，以參佰元折算壹日
。
乙○○共同輸入私菸，處有期徒刑貳月，如易科罰金，以參佰元折算壹日。
    事  實
一、甲○○前於民國九十年八月二十八日因竊取他人舢舨而犯竊盜罪，經本院以九十
    年度易字第一三九二號判處有期徒刑五月，並諭知易科罰金之折算標準，於九十
    一年一月十七日確定，並於同年四月十日易科罰金執行完畢。又其基於輸入私菸
    之概括犯意，於九十一年三月六日凌晨四時許，駕駛不詳來源、名稱之藍綠色玻
    璃纖維造舢舨（公訴意旨誤為「長尾鳥六號」ＣＴ０─八四五一號漁船），搭載
    與其有共同犯意聯絡之乙○○，以出海釣魚為名，向屏東縣東港大鵬灣安檢站報
    關出港，前往高雄縣林園外海二、三浬處中油輸油浮筒附近，並於同日晚間八時
    許，向駕乘不詳船名漁船前來，而與渠等有共同犯意聯絡之不詳姓名、性別、年
    籍之成年人，接駁如附表一所示總價新臺幣（下同）二十九萬二千六百七十五元
    之私菸二萬二千九百五十包後，藏入該船密艙以逃避檢查，旋於同年三月七日凌
    晨零時五十分許，夾帶該等私菸返航途中，為行政院海岸巡防署海洋巡防總局第
    五海巡隊，在屏東縣東港外海一．三浬處（北緯二二度二七分、東經一二０度二
    四分）查獲，扣得上開私菸二萬二千九百五十包；嗣同年六月二十二日下午二時
    許，甲○○復承前開同一概括犯意，駕駛不知情之謝黃秀蘭所有，船名「長尾鳥
    六號」，編號ＣＴ０－八四五一號塑鋼製遊艇，以出海作業為掩護，向屏東縣東
    港大鵬灣安檢站報關出港，復前往上開同一海域，旋向駕乘不詳船名白色船舶前
    來，而與其有共同犯意聯絡之不詳姓名、性別、年籍之成年人，接駁如附表二所
    示，總價六十三萬八千八百七十五元之私菸三萬二千五百包，並允諾代為運送至
    大鵬灣潟湖附近轉交綽號「阿旺」之不詳姓名、性別、年籍之人，旋將私菸藏放
    於船身密艙內，嗣同年六月二十三日凌晨四時許，甲○○駕駛該遊艇夾帶上開私
    菸返回東港大鵬灣安檢站時，為行政院海岸巡防署海洋巡防總局第十四海巡隊，
    會同行政院海岸巡防署岸巡六一大隊、屏東機動查緝隊等單位，持本院核發之搜
    索票進行搜索而查獲，並扣得私菸三萬二千五百包。
二、案經行政院海岸巡防總局第五海巡隊、第十四海巡隊移送臺灣屏東地方法院檢察
    署檢察官偵查起訴。
    理  由
一、前揭犯罪事實除據被告甲○○自承於右揭時地二次載運私菸外，並有扣案如附表
    一、二所示私菸、檢查紀錄表、機漁船（含船員）進出港檢查表及照片二十二幀
    在卷可稽。就前開載運私菸之原因為何，被告甲○○固於本院審理時辯稱：第一
    次的是伊出去釣魚撿到的，第二次是人家託伊載進來的，伊是要賺一點錢才幫他
    載的云云；訊據被告乙○○亦矢口否認有違反菸酒管理法犯行，而以：伊與甲○
    ○出海釣魚，伊於出海不久，即因暈船而在船上睡覺，未聽到亦未看到有人搬運
    私菸云云置辯。惟查：
  (一)被告甲○○於右揭第一次搭載被告乙○○出港時，即已因所駕船舶船籍不明而遭
    安檢人員攔阻，詎被告等仍執意出航，有第五海岸巡防總隊安檢站進出港登記簿
    節本一份在卷可稽（詳警(一)卷第三十三頁登記簿影本），被告等雖辯稱出海之目
    的係為釣魚，惟渠等於右揭時地遭查獲時，距其出港時間已逾二十小時，然船上
    除釣竿兩支外，不僅未見有任何漁獲，魚餌亦據被告甲○○等於警訊中陳稱已丟
    入海中，與常情有間。就上開第一次查獲之私菸，被告甲○○於警、偵訊中則辯
    稱：係伊於作業時，為他人所丟棄於海上，為伊所拾獲，伊撿回之目的係為交予
    安檢站，以報領獎金云云，惟姑不論政府對於海上拾獲走私物品，並無發給申報
    獎金之制度，有臺灣屏東地方法院檢察署公務電話紀錄單一份在卷可參，而被告
    甲○○於出海後，確曾以船上無線電話機與接駁之私梟聯絡，亦已經被告乙○○
    於警訊中供述在卷，被告甲○○雖辯稱伊係因發動機故障而以無線電聯絡兄長周
    媽成前來拖救云云，惟依卷附照片所示，右揭時地被告甲○○、乙○○等所駕乘
    舢舨之船體甚小，坐乘空間極為有限，被告等當時處在海上，復無其他人車喧鬧
    干擾，若被告甲○○所言，其撥打無線電係因船上引擎故障而聯絡其兄求援云云
    屬實，則其通話時，該船引擎應已處於停機安靜狀態，被告乙○○要無誤聽被告
    甲○○以無線電交談內容之可能。又被告甲○○雖辯稱，被告乙○○當時因暈船
    甚至達到神智不清之程度云云，惟衡諸常情，以當時二人處在外海，孤立無援，
    苟被告乙○○確已神智不清，被告甲○○應知若不及時為適當處置，被告乙○○
    將有生命危險，若被告甲○○於警訊中所供其所駕上開船舶在舷外機故障之情形
    下，動力仍可達到三、四節云云屬實，當時位置復僅位於林園外海三、四海浬處
    ，則豈有為釣魚而不顧同船友人生命安危而不勉力返航，猶任憑船隻在毫無漁獲
    之情形下，終日漂流之理。足徵被告甲○○所辯，顯有矛盾，不足採信，被告乙
    ○○此部分供述應可採信，被告甲○○既曾用無線電與私梟聯絡以接駁私菸，其
    與駕乘該不詳船名漁船之成年人就右揭接駁私菸行為，顯早有犯意聯絡及行為之
    分擔，洵堪認定。
  (二)被告乙○○就於右揭時地與被告甲○○共同向駕乘該不詳名稱漁船之不詳姓名、
    性別、年籍之成年人接駁私菸之行為，固以：事先並不知情，亦未參與云云置辯
    。然被告甲○○右揭於九十一年三月六日出海之目的，既為進行接駁、輸入私菸
    之犯罪計劃，已如前述，則依常理，自應避免不相關之人知悉以減少事跡敗漏或
    事後遭勒索之機會，然訊之被告乙○○就與被告甲○○之關係如何，卻據其於警
    訊中及本院審理時供稱：伊與甲○○認識不到一年，是在釣魚的時候認識的，伊
    與甲○○出海釣魚三次，都不算錢（詳本院卷九十一年十月二十二日審理筆錄）
    ；有關漁獲問題是伊所釣的魚歸伊自己所有，船長（甲○○）釣的魚也是歸他自
    己所有，有時釣得多、有時釣得少，我們都沒有金錢上的往來，也沒有所謂報酬
    云云（詳警(一)卷第十頁背面訊問筆錄），苟以二人係認識不到一年之釣友，一同
    釣魚猶不過三次，交情尚淺，則以一般船舶一次出海僅油料之消耗即所費不菲，
    遑論尚有維修、折舊等開支，被告甲○○竟能不計成本而全不向被告乙○○收取
    任何費用，顯與一般事理有違，是其所辯，不足採信。被告乙○○右揭與被告甲
    ○○共同出海，向駕乘該不詳船名漁船之不詳姓名、性別、年籍人等接駁、輸入
    私菸之事實，堪予認定。
  (三)今扣案如附表一、二所示洋菸經鑑定結果，均為外國生產之真品，其價值分別為
    二十九萬二千六百七十五元、六十三萬八千八百七十五元，有行政院海岸巡防署
    海洋巡防總局第五海巡隊九十一年四月四月（）洋局五偵字第一二三０號函附
    傑太日煙國際股份有限公司、商真股份有限公司（大衛杜夫香菸臺灣總代理商）
    函各一份，及財政部高雄關稅局九十一年六月四日關緝字第九一０六０五一九號
    、九十一年九月二十五日關緝字第九一０六０九一號函所附，財政部高雄關稅局
    九一年度第０二九三號、九一年度第０八八一號處分書各一份在卷可參。則本件
    雖無證據可認被告等接駁私菸之地點係在我國領海外，扣案之私菸為外國產製之
    香煙，又在海上接駁上岸，顯係自國外輸入之私菸，被告等既明知該等駕乘不詳
    名稱漁船之人交其接駁運送之物品係外國產製之香煙，竟仍參與其運送之行為，
    則其就該等不詳姓名之人自國外輸入私菸之行為，顯有犯意之聯絡及行為之分擔
    ，是本件被告犯罪事證已臻明確，應依法論科。
二、核被告甲○○、乙○○右揭於九十一年三月六日所為，係犯違反菸酒管理法第四
    十六條之輸入私菸罪。渠等與上開駕乘不詳名稱漁船之成年人，有犯意之聯絡及
    行為之分擔，均為共同正犯。公訴意旨固依被告甲○○之供述，以被告等該次駕
    乘之舢舨與嗣後被告甲○○再於同年六月二十二日第二次犯行時所駕駛者，均為
    船名「長尾鳥六號」，編號ＣＴ０─八四五一號之漁船，然經本院向屏東縣政府
    農業局查詢結果，「長尾鳥六號」漁船係案外人謝黃秀蘭向他人受讓澎湖籍報廢
    漁船「金利成號」之汰建權，而經屏東縣政府核准建造之ＦＲＰ材質遊艇，有屏
    東縣政府九十年九月二十日（）屏府農漁字第一五一九三一號函、澎湖縣農漁
    局九十年八月三十一日（）澎農漁字第０八一九七號函，及讓渡書各一份在卷
    可參，今依卷附照片所示，被告等於右揭時地駕乘未有任何識別標織之藍綠色玻
    璃纖維製舢舨，與被告周媽成於第二次犯行時所駕駛印有ＣＴ０－八四五一字樣
    之白色ＦＲＰ塑鋼材質遊艇，不僅顏色、型式大相徑庭，就其船身折舊程度觀之
    ，亦顯非九十年九月二十日始獲准建造之船舶所應然，是足見被告甲○○、乙○
    ○前揭時地所駕乘之舢舨，顯與被告甲○○第二次犯行所駕之「長尾鳥六號」遊
    艇有異，惟此部分尚不影響被告等前揭犯行之成立，附此敘明。被告甲○○右揭
    於九十一年六月二十二日所為，亦係犯違反菸酒管理法第四十六條之輸入私菸罪
    ，其就該次與之接駁而駕乘不詳名稱漁船之成年人間，有犯意之聯絡及行為之分
    擔，均為共同正犯。被告甲○○先後二次犯行間，時間緊接，手法相同，觸犯構
    成要件同一之罪名，顯係基於概括犯意反覆為之，為連續犯，應依刑法第五十六
    條規定以一罪論，並加重其刑。又被告甲○○前於九十年八月二十八日因竊取他
    人舢舨而犯竊盜罪，經本院以九十年度易字第一三九二號判處有期徒刑五月，並
    諭知易科罰金之折算標準，於九十一年一月十七日確定，並於同年四月十日易科
    罰金執行完畢，有臺灣高等法院被告全國前案紀錄表及臺灣屏東地方法院檢察署
    刑案資料查註紀錄表各一份在卷可按，其連續兩次違反菸酒管理法犯行，先後發
    生於九十一年三月六日及同年六月二十二日，跨越上開有期徒刑執行完畢時點前
    後，依最高法院三十三年上字第一五七七號判例意旨，仍應認為有期徒刑執行完
    畢後五年內再犯有期徒刑以上之罪，應依累犯規定遞加重其刑。爰審酌被告甲○
    ○、乙○○二人之品性、智識程度、犯罪所生之損害、參與、分擔犯罪行為之程
    度，及渠二人之犯後態度等一切情狀，分別量處如主文所示之刑，並諭知易科罰
    金之折算標準，以資儆懲。扣案如附表一、二所示之物，固為依菸酒管理法查獲
    之私菸，惟已經高雄關稅局以九一年度第０二九三號、第０八八一號處分沒收在
    案，有處分書二紙在卷可參，爰不另為沒收之諭知，併此敘明。
據上論斷，應依刑事訴訟法第二百九十九條第一項前段、第四百五十二條，菸酒管理
法第四十六條，刑法第十一條、第二十八條、第五十六條、第四十一條第一項前段，
罰金罰鍰提高標準條例第二條，判決如主文。
本案經檢察官葉容芳到庭執行職務
中      華      民      國      九十一      年    十    月    三十一    日
                                      臺灣屏東地方法院刑事第四庭
                                          法  官   陳松檀
右正本證明與原本無異。
如不服本判決應於收受本判決後送達後十日內向本院提出上訴書狀，其未敘述上訴理
由者，並得於提起上訴後十日內向本院補提理由書狀（均須按他造當事人之人數附繕
本 ）「切勿逕送上級法院」
                                          書記官   張福山
中      華      民      國      九十一      年    十    月    三十一    日
附錄本判決論罪之法條：
菸酒管理法第四十六條
產製或輸入私菸、私酒者，處一年以下有期徒刑、拘役或科或併科新台幣三十萬元以
上一百五十萬元以下罰金。但以手工產製私菸、私酒供自用者，免予處罰。
【附表一】
┌─┬──────────────────────┬─────────┐
│  │          名                  稱            │     數    量     │
├─┼──────────────────────┼─────────┤
│一│「峰MI-NE」牌洋菸                           │    三、二五０包  │
├─┼──────────────────────┼─────────┤
│二│「峰MI-NE」牌洋菸（潮濕）                   │    六、七五０包  │
├─┼──────────────────────┼─────────┤
│三│「DAVIDOFF」牌洋菸（MAGNUM）                │    二、七００包  │
├─┼──────────────────────┼─────────┤
│四│「DAVIDOFF」牌洋菸（MAGNUM）（潮濕）        │        七五０包  │
├─┼──────────────────────┼─────────┤
│五│「DAVIDOFF」牌洋菸（CLASSIC）（潮濕）       │        二五０包  │
├─┼──────────────────────┼─────────┤
│六│「MILD SEVEN」牌洋菸                        │    一、０００包  │
├─┼──────────────────────┼─────────┤
│七│「MILD SEVEN」牌洋菸（潮濕）                │    四、二五０包  │
├─┼──────────────────────┼─────────┤
│八│「SEVEN STARS」牌洋菸                       │    二、二五０包  │
├─┼──────────────────────┼─────────┤
│九│「SEVEN STARS」牌洋菸（潮濕）               │    一、七五０包  │
├─┴──────────────────────┴─────────┤
│    總價：新臺幣二十九萬二千六百七十五元                            │
└──────────────────────────────────┘
【附表二】
┌─┬──────────────────────┬─────────┐
│  │           名                 稱            │    數      量 │
├─┼──────────────────────┼─────────┤
│一│「DAVIDOFF」牌洋菸                          │  二０、二五０包  │
├─┼──────────────────────┼─────────┤
│二│「MILD SEVEN」牌洋菸                        │  一０、七五０包  │
├─┼──────────────────────┼─────────┤
│三│「SILVER STARLET」牌洋菸                    │    一、五００包  │
├─┴──────────────────────┴─────────┤
│    總價：新臺幣六十三萬八千八百七十五元                            │
└──────────────────────────────────┘
